【裁判字號】    89,簡上,133
【裁判日期】    900328
【裁判案由】    給付票款
【裁判全文】
臺灣板橋地方法院民事判決  八十九年度簡上字第一三三號
    上  訴  人    乙○○
    訴訟代理人    任秀妍律師
    複  代理人    蔡瑜真律師
    被上 訴 人    甲○○      住台北縣三重市○○里○○街九八號二樓
    訴訟代理人    蔡正廷律師
                  朱淑娟律師
    複  代理人    吳文正律師
                  蔡英雌律師
右當事人間請求給付票款事件，上訴人對於中華民國八十八年十二月八日本院三重簡
易庭八十八年度重簡字第九四三號第一審簡易判決提起上訴，本院判決如左：
    主    文
上訴駁回。
第二審訴訟費用由上訴人負擔。
    事    實
甲、上訴人方面：
壹、聲明：
    原判決不利於上訴人部分廢棄，被上訴人應再給付上訴人新台幣（下同）八十九
    萬一千一百七十五元及按票據提示日（如附表）起至清償日止，按年利率百分之
    六計算之利息。
貳、陳述：除與原審判決書所載者相同，茲予引用外，補稱：
  一、本事件主要爭點有二，一為被上訴人得否對上訴人主張票據上之原因關係抗辯
      ；二為縱使本案應進而審酌原因關係，被上訴人是否即得拒絕給付票款。
  二、本事件上訴人與被上訴人間，雖屬票據關係之直接前後手，然而被上訴人簽發
      票據之原因，係伊與莎拉卡股份有限公司（下稱莎拉卡公司）之間訂有商品供
      銷合約；而上訴人執有系爭支票之原因，係上訴人與莎拉卡公司之間具有債權
      債務關係。即莎拉卡公司曾向上訴人所出資擔任負責人之儒商公司進貨（上證
      三號，已於九十年一月八日準備程序期日庭呈），後來由上訴人承擔莎拉卡公
      司應給付儒商公司之債務，莎拉卡公司為了向上訴人清償該債務，遂指示莎拉
      卡公司之債務人，直接開立受款人為上訴人之支票，交付予上訴人，作為清償
      對上訴人所負之債務。因此，上訴人取得系爭支票，依法有據，且被上訴人不
      得向上訴人主張原因關係抗辯。得主張票據法上之原因關係抗辯者，限於以莎
      拉卡公司為執票人之情形，由被上訴人向莎拉卡公司主張，而非逕向與莎拉卡
      公司屬完全不同法人格之上訴人。況且：
  （一）上訴人起訴請求之標的係「票款」，則票據義務人應否給付票款應據票據法
        之規定為判斷。按，在票據上簽名者，依票上所載文義負責，票據法第五條
        定有明文。而支票乃文義證券及無因證券，證券上之權利義務悉依證券上所
        載文句而決定其效力，從而支票上權利，依支票文義而發生，與其基礎之原
        因關係各自獨立，最高法院四十九年台上字第三三四號判例已有明揭。
  （二）倘被上訴人欲保留其對莎拉卡公司原因關係之抗辯權利，則不應開立記名由
        上訴人為受款人支票，否則，票據之文義性、流通性、無因性即無法貫徹，
        喪失票據法之立法本意。此亦類似於民法第二百六十九條利益第三人契約之
        法理，被上訴人既直接簽發上訴人為受款人之票據，自有同意使上訴人依票
        據契約享有直接請求權之意思，而放棄票據法上原因關係之抗辯。。
  三、原判決所引用之五十九年台上字第二六一八號判決，及被上訴人援最高法院五
      十九年台上字第二六一八號判決，及同院八十三年度台上字第一二０四號判決
      ，其所指情形與本事件根本不同，不能援以作為被上訴人享有原因關係抗辯之
      依據，蓋：前揭五十九年台上字第二六一八號判決案情係甲、乙為夫妻，乙與
      丙訂立買賣契約，乙有退貨，丙尚欠乙應退貨款，甲係發票人。判決結論，甲
      得向丙主張拒付票款。然而，本事件之法律關係與上例相異。五十九年台上字
      第二六一八號判決容允發票人甲向執票人丙主張原因關係抗辯，係因執票人丙
      同時係原因關係（即買賣契約）之契約主體，丙可控制契約關係之履行義務，
      由丙承擔原因關係之抗辯與票據之立法本意，尚無明顯扞格之處。然而，本事
      件上訴人乃單純的執票人，並非原因關係之契約主體，被上訴人自不能以原因
      關係相對抗，應回歸票據法之規定來判斷。綜上所述，被上訴人不得向上訴人
      主張原因關係抗辯，而上訴人既係執票人，自得援依票據法第一百二十六條、
      第二十八條之規定，請求被上訴人核付如上訴聲明所示之票款。
  四、退萬步言，縱使被上訴人得向上訴人主張原因關係之抗辯，即上訴人應承擔被
      上訴人與莎拉卡公司間之契約事由，被上訴人仍不能脫免給付票款之責：
  （一）所謂票據法上之原因關係，應指執票人係基於何種法律上之原因而取得票據
        ，即除非執票人執有票據出於無據或不合法，否則票據債務人尚不得拒付票
        款。本事件上訴人執有系爭票據，乃因上訴人與莎拉卡公司間有債權債務關
        係，而被上訴人受莎拉卡公司之指示開立支票予上訴人，因此，上訴人乃合
        法有據之正當執票人，縱使有原因關係抗辯之適用，亦非得出被上訴人可以
        拒付票款之結論，核先敘明。
  （二）查莎拉卡公司已出貨達一百六十三萬七千五百五十元（牌價），並因被上訴
        人允諾二百四十萬元之進貨量（以牌價打六折後計算），且已一次簽發等額
        支票，故莎拉卡公司又交付六十萬元現金，作為被上訴人簽約訂貨後，將來
        展示使用貨品裝潢之用），可見就雙方所簽訂之契約而言，莎拉卡公司總計
        已交付貨品一百六十三萬七千五百五十元（牌價）、裝潢費六十萬元，核計
        達二百二十三萬七千五百五十元，被上訴人雖謂伊退貨八十三萬九千五百零
        八元（牌價），並已清償四十三萬元之票據債務，然而與莎拉卡公司所付出
        之對價相衡，被上訴人至少尚負有九十六萬八千零四十二元之債務（計算方
        式：1,637,550+600,000-839,508-430,000=968,042），上訴人請求被上訴
        人清償其中九十四萬元之票據債務，並無任何對價不相當或不公平可言。
  （三）造成莎拉卡公司目前供貨量未達二百四十萬元之折扣後淨額標準，係被上訴
        人自己拒絕指示出貨，被上訴人應先指示出貨，莎拉卡公司才能依其需求出
        貨，莎拉卡公司曾數度請求被上訴人指示出貨（原證五號），惟皆不獲置理
        ，被上訴人實不應以供貨量不足為為由，作為拒絕付款之抗辯。被上訴人又
        稱莎拉卡公司之商品有瑕疵云云，惟瑕疵一說係兩造涉訟才初聽聞，顯係被
        上訴人卸責之詞，而莎拉卡公司亦否認交付予被上訴人之貨品有長蟲、過期
        等瑕疵，被上訴人應就此舉證。再者依民法瑕疵擔保責任之規定，買受人並
        無拒絕付款之權利。而即使貨品果有瑕疵，買受人至遲亦應於六個月內主張
        權利，惟今早逾得主張瑕疵擔保之六個月期限，被上訴人實無以之對抗付款
        義務之理。而被上訴人與莎拉卡公司曾辦理商品退換手續，此在美容業界屬
        於相當常見之現象，不可以此推測商品有瑕疵或莎拉卡公司同意與被上訴人
        解除會員合約，否則在當時雙方必定會簽署和解書，協議解決之道，被上訴
        人亦必索回票據不至衍生此訟，可見接受退換商品確實是雙方相互表現繼續
        履約誠意，被上訴人不應臨訟曲解之。
  （四）被上訴人與莎拉卡公司所訂立之契約，最後有乙項約定，即「本合約有效期
        限自簽約起生效至民國八十八年十月十日止，合約終止後，半年內乙方（即
        被上訴人）『需』出完所有之貨品」，其契約文義已非常清楚。被上訴人就
        其所開立之支票，具有保證之性質，即無論如何均要使其全數兌現，否則不
        會特別註明「需」出完所有貨品，且若非如此，莎拉卡公司必不會給予折扣
        ，又附條件給予六十萬元裝潢費，又大力為被上訴人宣傳、廣告、提供技術
        進修......。如今被上訴人故意不指示出貨，且未於合約終止後六個月出完
        所有貨品，復經莎拉卡公司催告仍不把握，表示自願放棄權利，實不得再以
        出貨量不足為由，拒絕清償債務，因為，系爭支票非僅作為支付「貨款」的
        對價，貨款只是其中一部份契約對價，被上訴人就其他已受領之契約利益，
        既屬莎拉卡公司基於契約約定而給付，自應以票款清償之。
  （五）第一審判決之所以僅判決被上訴人應再給付上訴人四萬餘元，係認為被上訴
        人仍可享受進貨折扣之優待，且六十萬元裝潢費損失乃基於經銷合約之請求
        權，而上訴人非合約當事人，自不得以被上訴人違約為由作為票款之請求依
        據云云，惟貨款可享六折折扣之前提，係被上訴人進足成本二百四十萬元之
        貨量，且無違約情事存在，方可享受。此由該二百四十萬元係指折扣後之淨
        進貨價標準可知。而非在惡意跳票情況下，仍能獲得該優惠。蓋被上訴人承
        諾大量進貨，並一次將足額支票開出，致莎拉卡公司相信被上訴人之訂約誠
        意及履約能力，基於規模經濟之考量，同意打折並交付六十萬元裝潢費。不
        料被上訴人根本未使支票如期兌現，且怠於指示出貨，片面毀約，在此情況
        下，被上訴人之地位與一般零購之消費者無異，豈有給予折扣並提供裝潢費
        用之理？因此，被上訴人不得享有進貨折扣及裝潢利益，實不待言明。
  （六）被上訴人簽發系爭支票，係為清償對於莎拉卡公司之債務，倘債務未清償，
        自仍有給付票款之義務（最高法院七十六年度台上字第二五五六號判決參照
        ，參考資料一）。且該債務非僅指貨款義務，尚包括契約義務，對被上訴人
        所開立之支票，且有保證性質，非僅作為獲得產品之對價，不應將之簡化為
        進貨、出貨而已：
    １、自從被上訴人與莎拉卡公司簽約後，由於一次出具面額總計二百四十萬元之
        支票，故莎拉卡以牌價六折之價格供貨之，並給予六十萬元裝潢費，該折扣
        及裝潢費皆屬被上訴人出具二百四十萬元支票之對價，非單純供銷貨品數量
        乙項所得含括。
    ２、莎拉卡公司又基於契約約定，為被上訴人刊登大幅廣告，並將被上訴人店名
        「甲○○整體美容名店」、及店內氣派陳設、擺飾置於雜誌封面明顯處，為
        被上訴人促銷、宣傳、招徠顧客。又在雜誌內大力推薦、介紹被上訴人，為
        伊創造商機，並派美容師前往技術指導，又提供美容專業資訊，以期增益、
        提昇被上訴人之美容技巧....  等，凡此種種，皆因被上訴人承諾加入莎拉
        卡公司之專業護膚會員。試問，該二百四十萬元支票之對價，豈可僅以被上
        訴人受貨多寡計算？被上訴人如今行徑就像是去高級大飯店辦理住宿手續，
        享用了大飯店因投宿所提供的迎賓水果、高級歐式自助餐，又使用騎馬、射
        箭、游泳池、三溫暖、按摩浴缸等等各種設施，然後以還沒睡覺為由，辦理
        退房同時主張不用付錢一般，既無誠信又無道理。
  五、綜上所述，無論基於單純票據關係，抑加入原因關係之審查，上訴人目前請求
      被上訴人所給付之款項數額，合情合理，且倘  鈞院未准上訴人之請求，無異
      平白使被上訴人獲得違約之各項好處，又能享受產品、折扣、廣告、宣傳及技
      術提昇，又可保有裝潢費六十萬元：：：等，實在不公平。而依第一審法院之
      見解，形同要求雙方再另訴請求或再由莎拉卡公司向被上訴人起訴，如此非但
      違反紛爭解決一回性，原判決亦有認事用法矛盾之處。
參、證據：援用原審之立證方法，並提出律師函一件、雜誌封面、內容報導一件為證
    。
乙、被上訴人方面：
壹、聲明：駁回上訴。
貳、陳述：除與原審判決書所載者相同，茲予引用外，另補稱：
  一、本件被上訴人之所以簽發系爭支票交予上訴人，乃因被上訴人與上訴人所經營
      之莎拉卡公司訂有合約，被上訴人依合約第四條之約定，一次直接簽發共計二
      十二張、金額合計二百四十萬元之支票（包括系爭支票在內）予上訴人，預為
      將來貨款之支付。上訴人於原審八十八年七月二十八日言詞辯論期日亦自認本
      件支票是貨款，則貨款即為本件之原因關係，被上訴人自得以貨款原因關係對
      抗上訴人。
  二、上訴人雖以：簽訂經銷合約之當事人係被上訴人與莎拉凱公司，被上訴人據莎
      拉卡公司之指示，直接開立受款人為上訴人之支票交付上訴人，因此得主張票
      據法上之原因關係抗辯者，限於以莎拉卡公司為執票人之情形等語。惟上訴人
      上開抗辯，容對「直接收授票據人間，得主張原因關係抗辯」之真意有所誤解
      。蓋本件被上訴人簽發支票乃係為支付貨款，支付貨款即為原因關係，若被上
      訴人不能執貨款抗辯，此不僅與票據法第十三條規定之反面解釋不符，亦與實
      務上向來之見解相悖。依最高法院五十九年度台上字第二六一八號、八十三年
      度台上字第一二○四號判決意旨，均可得知被上訴人得以貨款直接對抗上訴人
      之結論。詳言之，此二判決中發票人並非原因關係（即買賣契約）之當事人，
      惟因其與執票人間立於直接授受票據之地位，即得直接依原因關係即貨物買賣
      關係作為抗辯，而本件被上訴人乃貨款原因債權之當事人，執此原因關係抗辯
      乃理所當然。又上訴人謂其非原因關係之契約主體乃單純之執票人，無法控制
      契約關係之履行義務，被上訴人不能以原因關係抗辯云云，並無理由。實則，
      上訴人暨非契約關係之主體，不負有契約上之義務，擇期收授票據即屬單純受
      利益，如被上訴人仍不能執原因關係抗辯，一旦莎拉卡公司完全不履行交貨之
      義務，如上訴人所言，被上訴人仍應支付全額之票款，於情、於理、於法皆有
      未合，實不足採信。再查，貨款為本件之原因關係，此為上訴人所不爭執，上
      訴人一方面主張被上訴人不得基於與莎拉卡公司之原因關係為抗辯，惟其卻又
      屢屢任自己擴張原因關係至整個經銷合約之內容，而欲持以向被上訴人請求，
      甚且主張莎拉卡公司所得向被上訴人行使之請求權，上訴人均得直接請求云云
      。然微論上訴人非經銷合約之當事人，依法本即不得主張經銷合約之權利，更
      從程序面言，本件上訴人起訴主張票款請求權，並非經銷合約請求權，自不得
      持經銷合約之權利主張，如上訴人欲追加訴訟標的為經銷合約請求權，除被上
      訴人同意外，不得於簡易訴訟程序中為訴之追加。
  三、抑有進者，被上訴人簽發系爭本票，乃預為貨款之支付，非如上訴人所言係清
      償對莎拉卡公司包括貨款、契約義務在內之債務，更無任何保證性質，此節從
      經銷合約之內容即可證明。被上訴人與莎拉卡公司所簽經銷合約中，雖約定被
      上訴人之進貨責任額為二百四十萬元，及合約終止半年內被上訴人須出完所有
      貨品，但並未針對被上訴人未進貨達二百四十萬元即沒收預付款或違約金等有
      任何約定，同時訂約時被上訴人與莎拉卡公司亦無任何口頭約定，顯見上訴人
      主張並無人任何依據。此外，就六十萬元之裝潢費用部分，上訴人前曾主張係
      附條件之贈與，惟細繹被上訴人與莎拉卡公司之經銷合約附件，係記明「贈送
      現金六十萬元作為裝潢用」，並無如上訴人所述有以實際進貨二百四十萬元為
      成就條件之記載，上訴人又無其他證據證明被上訴人與莎拉卡公司有此一合意
      ，則此六十萬元之裝潢費即屬單純之贈與，贈與物既已交付，即不得撤銷。雖
      上訴人嗣後改稱六十萬元裝潢費用為二百四十萬元支票之對價，但亦未提出任
      何書面或口頭約定證明之，顯係杜撰之詞，不足採信。
  四、本件被上訴人開立之支票，係為支付經銷莎拉卡公司之貨款，未上訴人所自陳
      ，然經核對上訴人所提出之銷貨單（其中一張為退貨單、一張為贈品，均應予
      扣除），其金額僅有一百四十九萬二千一百元，而非如上訴人主張之一百六十
      三萬七千五百五十元，對於超過一百四十九萬二千一百元部分之貨款，被上訴
      人予以否認。另上訴人交付之貨品有長蟲、過期等重大瑕疵，且自八十七年五
      月之後即未供貨與被上訴人，累計因瑕疵退貨之金額為八十三萬九千五百零八
      元，依被上訴人進貨金額減去退貨價額後，僅餘六十五萬二千五百九十二元。
      又依據被上訴人與莎拉卡公司合約之約定，被上訴人之經銷價格為定價之六折
      ，則被上訴人尚欠莎拉卡公司之貨款即為三十九萬一千五百五十五元，扣除上
      訴人所自認以收授之貨款四十三萬元，被上訴人之清償早已超過應付之貨款債
      務，是被上訴人已無任何貨款債務存在，上訴人再持系爭支票為貨款請求，顯
      無理由。雖原審任扣除之後，被上訴人尚欠之貨款為四萬八千八百二十五元，
      故此部分為被上訴人敗訴之判決，惟被上訴人就此部分並未上訴，茲不再爭執
      之。
參、證據：援用原審之立證方法。
    理      由
一、本件上訴人於原審起訴主張其執有被上訴人簽發，如附所示之支票九紙，詎分別
    於附表所示之提示日向付款人提示，均遭退票，爰依票據之法律關係，請求被上
    訴人支付票款共九十四萬元。被上訴人則以：被上訴人簽發系爭支票予上訴人，
    乃係因被上訴人與上訴人負責之莎拉卡公司訂有經銷合約，被上訴人依合約第四
    條之約定，一次直接簽發共計二十二張、金額合計二百四十萬元之支票（包括系
    爭支票在內）予上訴人，預為將來貨款之支付。而被上訴人向莎拉卡公司進貨之
    金額僅有一百四十九萬二千一百元，另退貨金額為八十三萬九千五百零八元，依
    被上訴人進貨金額減去退貨價額後，僅餘六十五萬二千五百九十二元。又依據被
    上訴人與莎拉卡公司合約之約定，被上訴人之經銷價格為定價之六折，則被上訴
    人尚欠莎拉卡公司之貨款即為三十九萬一千五百五十五元，扣除上訴人所自認已
    收授之貨款四十三萬元，被上訴人之清償早已超過應付之貨款債務，是被上訴人
    已無任何貨款債務存在，上訴人自不得再持系爭支票為請求等語，資為抗辯。
二、經查，上訴人主張執有被上訴人簽發之系爭支票，經提示未獲兌現之事實，業據
    提出支票及退票理由單各九件為證，且為被上訴人所不爭執，堪信為真實。又被
    上訴人抗辯：被上訴人簽發系爭支票，係因被上訴人與上訴人負責之莎拉卡公司
    訂有經銷合約，依合約約定一次簽發支票二十二紙，金額共計二百四十萬元，以
    為貨款之預付，惟被上訴實際進貨之金額扣除退貨金額及已經付款之部分後，被
    上訴人已無須再支付貨款予莎拉卡公司，是上訴人自不得執上開支票向被上訴人
    請求支付票款等語，上訴人就系爭支票係被上訴人依其與莎拉卡公司簽訂之合約
    約定而簽發之事實，並不爭執，惟主張上訴人與被上訴人間，雖屬票據關係之直
    接前後手，然而被上訴人簽發票據之原因，係其與莎拉卡公司之間訂有商品供銷
    合約；而上訴人執有系爭支票之原因，係上訴人與莎拉卡公司之間具有債權債務
    關係，上訴人並非被上訴人所指原因關係之當事人，被上訴人不得向上訴人主張
    原因關係抗辯云云。經查：
（一）按依票據法第十三條之規定，票據債務人祇不得以自己與發票人或執票人之前
      手間所存抗辯事由，對抗執票人，若以其自己與執票人間所存抗辯事由資為對
      抗，則非法所不許。故發票人與執票人間若為直接前後手關係，自得主張原因
      關係之抗辯。倘發票人與訴外人間之買賣契約，為發票人交付執票人系爭支票
      之原因關係，則該買賣契約所生之事由，發票人自非不得以資對抗執票人（最
      高法院八十七年度台簡上字第二三號判決意旨參照）。
（二）查本件被上訴人所簽發之系爭支票，係直接交付予上訴人，支票上受款人並由
      被上訴人記載為上訴人之事實，有上訴人提出之支票影本在卷可稽，且為兩造
      所不爭執，堪信為真實。從而兩造就系爭支票為直接前後手之關係。又被上訴
      人抗辯：系爭支票，係因被上訴人與上訴人負責之莎拉卡公司訂有合約，始簽
      發系爭支票交付上訴人等語，此亦為上訴人所不爭執，是被上訴人與莎拉卡公
      司間之合約關係，即為被上訴人交付上訴人系爭支票之原因關係，依首開說明
      ，，被上訴人即得主張該契約所生之事由，以資對抗執票之上訴人。上訴人主
      張被上訴人不得主張原因關係抗辯云云，尚非足採。
三、被上訴人抗辯：簽發系爭支票之原因，係為被上訴人與莎拉卡公司合約第四條之
    約定，一次直接簽發共計二十二張、金額合計二百四十萬元之支票（包括系爭支
    票在內）予上訴人，預為將來貨款之支付等語，上訴人則主張系爭支票並非僅為
    貨款之預付，蓋莎拉卡公司提供被上訴人進貨折扣、六十萬元裝潢費、刊登大幅
    廣告、在雜誌內大力推薦、介紹被上訴人，為伊創造商機、派美容師前往技術指
    導、提供美容專業資訊：：：等，均係二百四十萬元支票之對價。又被上訴人與
    莎拉卡公司所訂立之契約最後一項約定，即「本合約有效期限自簽約起生效至民
    國八十八年十月十日止，合約終止後，半年內乙方（即被上訴人）『需』出完所
    有之貨品」，其契約文義已非常清楚，被上訴人就其所開立之支票，具有保證之
    性質，即無論如何均要使其全數兌現云云。惟查：
（一）依被上訴人與莎拉卡公司所簽立之「專業護膚會員合約書」，於合約書條文之
      前言即記載：「：：：甲方（即莎拉卡公司）提供所代理之莎拉卡化妝品供乙
      方（即被上訴人）銷售，乙方並為甲方特約會員店，：：：乙方同意全力推廣
      甲方之產品，並於本合約之有效期限內，進貨責任額為新台幣二百四十萬元整
      （六折後）。」，合約第三條約定：「甲方於合約成立時，依乙方進貨責任額
      之不同，『另外』給予乙方獎勵優惠，優惠辦法如下：：：６、甲方不定期派
      美容指導員至乙方店內做支援及研討工作。：：：８、甲方於雜誌刊登時，提
      供宣傳，建立專業形象：：：」，其後於合約書最末項約定「本合約有效期限
      自簽約起生效至八十八年十月十日為止，合約終止後，半年內乙方需出完所有
      之貨品」，另合約附件中記載「贈送現金六十萬元，做為裝潢費用。」。是依
      上開合約約定之內容可知，被上訴人同意成為莎拉卡公司之特約會員店，並負
      有應於一定期間內，向莎拉卡公司購貨二百四十萬元之義務，而被上訴人成為
      莎拉卡公司之特約會員店，負責推廣、銷售莎拉卡公司之產品予消費者，是其
      購貨價額係以定價六折計算。莎拉卡公司基於被上訴人同意購貨之金額，額外
      給予派員指導、雜誌宣傳等獎勵優惠。亦即二百四十萬元為「被上訴人依約定
      應於一定時間內購入莎拉卡公司產品之總金額」，該金額雙方並明訂係以貨品
      定價六折計算，至莎拉卡公司派員指導、雜誌宣傳等措施，僅係莎拉卡公司依
      被上訴人之購貨金額，同意另行給與被上訴人之獎勵優惠，與所購貨物價額本
      身並無關聯，與進貨金額二百四十萬元並無對價關係甚明。另六十萬元之裝潢
      費用部分，合約中已載明係「贈與」關係，是不論莎拉卡公司同意贈與被上訴
      人之原因為何，與合約約定二百四十萬元亦無對價關係。至上開派員指導、雜
      誌宣傳等措施及贈與六十萬元之裝潢費用，是否以被上訴人實際上進貨滿二百
      四十萬元為條件，則屬另一問題，與該二百四十萬元之性質係被上訴人依合約
      應購入之貨物總金額即貨品之對價之事實無涉。
（二）又被上訴人與莎拉卡公司所簽立之「專業護膚會員合約書」第十二條約定：「
      乙方進貨量不得超出當月期票金額二倍，如有超出部分，以貨款支付後由後面
      將抽回一張支票兌現，或以現金支付。」，合約附件中另記載「茲共簽發新台
      幣二百四十萬元整，支票共二十二張如下：」，其下即記載八十七年一月三十
      一日起至八十八年十一月三十日止，每月三十日或三十一日到期，金額三十萬
      元至五萬元不等之記載，上訴人復於原審中自承系爭支票係依經銷合約而簽發
      ，按月供上訴人兌現，用以支付貨款等語，是被上訴人雖係一次將依合約應支
      付之貨款二百四十萬元之支票簽發予上訴人，然支票係按月陸續到期之遠期支
      票共二十二張，且雙方復約定購或金額不得超出當月期票金額之二倍，否則超
      出部分即應另以現金或以其他未到期之支票兌現之，足見被上訴人交付系爭支
      票予被上訴人，係預為支付其向莎拉卡公司每月進貨量之貨款而已，其每月進
      貨量並受該月所簽發支票金額之限制，並無從推認被上訴人有保證其所簽發之
      支票，無論有無進貨均保證全數兌現之意思。至被上訴人與莎拉卡公司所簽訂
      之合約中，雖有「：：：合約終止後，半年內乙方（即被上訴人）『需』出完
      所有之貨品」等語之記載，惟此亦僅足認定被上訴人負有於一定時間內，向莎
      拉卡公司購足二百四十萬元貨品之義務而已，縱被上訴人未購足上開約定數額
      ，亦僅屬有無違反雙方合約，莎拉卡公司得否依法另為請求之問題，亦無從據
      以推認雙方有被上訴人縱未購足二百四十萬元之貨物，亦應支付全額貨款之約
      定。從而上訴人上開主張，均非可採。
四、綜上所述，被上訴人簽發系爭支票交付上訴人，係預為支付其與莎拉卡公司間之
    貨款，而莎拉卡公司自八十六年十月十三日起至八十七年六月一日止，陸續交付
    定價共一百六十三萬七千五百五十元之貨品予被上訴人，有被上訴人提出之出貨
    單四十六件（原審誤為四十七張）在卷可稽，被上訴人主張進貨金額為一百四十
    九萬二千一百元，尚非足採。又被上訴人退貨金額共計為（定價）八十三萬九千
    五百零八元，有被上訴人提出之退貨單十件在卷足佐，且為上訴人所不爭執，是
    被上訴人實際購貨金額為（定價）七十九萬八千零四十二元。又雙方約定進貨金
    額以定價六折計算，故被上訴人實際應給付之貨款為四十七萬八千八百二十五元
    。另被上訴人主張其已清償四十三萬元，此復上訴人所不爭執，是被上訴人仍應
    給付上訴人之貨款金額為四萬八千八百二十五元。從而原審認上訴人於上開金額
    範圍內之請求為有理由，逾此範圍之請求為無理由，經核尚無不合。上訴意旨指
    摘原判決不當，求予廢棄改判，為無理由，應予駁回。
五、本案事證已臻明確，兩造其餘主張陳述及所提之證據，於判決結果無影響，毋庸
    一一論列，附此敘明。
六、結論：本件上訴為無理由，依民事訴訟法第四百三十六條之一第三項、第四百四
    十九條第一項、第七十八條，判決如主文。
中      華      民      國    九十    年      三      月      二十八    日
                                    臺灣板橋地方法院民事第三庭
~B審判長法官  游婷麟
~B      法官  李君豪
~B      法官  白光華
右為正本係照原本作成。
不得上訴。
中      華      民      國    九十    年      三      月      二十八    日
~B法院書記官  李錦輝
附表


司法院資訊處製作；財團法人民間司法改革基金會備份。
